【裁判字號】    97,重勞訴,2
【裁判日期】    980410
【裁判案由】    給付加班費等
【裁判全文】
臺灣士林地方法院民事判決             97年度重勞訴字第2號
原      告  乙○○
            壬○○
            戊○○
            陳碧嬌
共      同
訴訟代理人  沈奕瑋律師
被      告  大南汽車股份有限公司
法定代理人  張昭禮
訴訟代理人  楊俊雄律師
上列當事人間給付加班費差額等事件，本院於民國98年3 月10日
言詞辯論終結，判決如下：
    主  文
被告應給付原告乙○○新臺幣壹拾萬柒仟伍佰捌拾壹元，及自
民國九十七年一月二十六日起至清償日止，按週年利率百分之五
計算之利息。
被告應給付原告壬○○新臺幣玖萬捌仟壹佰貳拾伍元，及自民國
九十七年一月二十六日起至清償日止，按週年利率百分之五計算
之利息。
被告應給付戊○○新臺幣陸萬柒仟貳佰貳拾元，及自民國九十七
年一月二十六日起至清償日止，按週年利率百分之五計算之利息
。
被告應給付庚○○新臺幣貳拾陸萬壹仟玖佰柒拾伍元，及自民國
九十七年一月二十六日起至清償日止，按週年利率百分之五計算
之利息。
原告其餘之訴駁回。
第一審訴訟費用新臺幣壹拾萬貳仟貳佰貳拾元，由原告乙○○負
擔百分之二十八即新臺幣貳萬捌仟陸佰貳拾貳元，原告壬○○負
擔百分之十六即新臺幣壹萬陸仟佰伍拾伍元，原告戊○○負擔
百分之十四即新臺幣壹萬肆仟佰壹拾壹元，原告庚○○負擔百
分之三十七即新臺幣萬柒仟捌佰貳拾壹元。其餘百分之五即新
臺幣伍仟壹佰壹拾壹元由被告負擔。
本判決命被告給付部分，於原告乙○○以新臺幣肆萬伍仟元、原
告壬○○以新臺幣萬元、原告戊○○以新臺幣貳萬元、原告庚○○以新臺幣玖萬元為被告供擔保後，得假執行；但被告如以新
臺幣壹拾萬柒仟伍佰捌拾壹元、玖萬捌仟壹佰貳拾伍元、陸萬
柒仟貳佰貳拾元、貳拾陸萬壹仟玖佰柒拾伍元，分別為原告乙○○、壬○○、戊○○、庚○○預供擔保或提存，得免為假執行。
原告其餘假執行之聲請駁回。
    事實及理由
壹、程序部分：
一、本件被告法定代理人原為丁○○，嗣於訴訟繫屬中變更為張
    昭禮，被告聲請由張昭禮承受訴訟，自應准許，合先敘明。
二、按訴狀送達後，原告不得將原訴變更或追加他訴，但請求之
    基礎事實同一、擴張或減縮應受判決事項之聲明，或不甚礙
    被告之防禦及訴訟之終結者，不在此限。民事訴訟法第255
    條第1 項第2 款、第3 款、第7 款分別定有明文。本件原告
    於起訴狀所載聲明原為：「1.被告應給付原告乙○○（下稱
    乙○○。以下如分別指各原告時，均逕稱其名，省略原告之
    稱謂；如同指全部4 名原告，則合稱原告）新臺幣（下同）
    296 萬6,932 元，及自起訴狀繕本送達翌日起至清償日止，
    按週年利率5%計算之利息。2.被告應給付壬○○179 萬1,27
    6 元，及自起訴狀繕本送達翌日起至清償日止，按週年利率
    5%計算之利息。3.被告應給付戊○○150 萬6,208 元，及自
    起訴狀繕本送達翌日起至清償日止，按週年利率5%計算之利
    息。4.被告應給付庚○○362 萬7,452 元，及自起訴狀繕本
    送達翌日起至清償日止，按週年利率5%計算之利息。5.原告
    願供擔保，請准宣告假執行。」（本院卷一，第7 頁參照）
    。嗣於民國97年7 月25日具狀變更其聲明如現在訴之聲明（
    本院卷三，第173 頁參照）。經核原告聲明之變更，係基於
    同一基礎事實，而擴張或減縮應受判決事項之聲明者，且不
    甚礙被告之防禦及訴訟之終結，被告雖對原告請求金額之變
    更表示不同意，惟依前開法條規定，原告訴之變更仍應予准
    許，先予敘明。
貳、得心證的理由
一、原告起訴主張：
  (一)原告前均擔任被告之站務管理員，乙○○之任職期間自69年
    10月19日起至95年4 月21日退休日止，年資共計25年6 個月
    2 天，退休基數為41（被告為使年資較高之員工及高退休，
    曾同意乙○○之退休基數以45計算，但乙○○為免爭議，仍
    僅按41個基數請求）；庚○○之任職期間自72年3 月至96年
    1 月1 日退休日止，年資共計23年又9 個月，退休基數為39
    ；壬○○任職期間自65年12月10日至92年2 月16日退休日止
    ，年資共計26年2 個月，退休基數為41.5 ；戊○○自76年6
    月29日起任職於被告，嗣於93年5 月10日，遭被告以「無法
    勝任工作」為由資遣，年資共計16年11個月，應發給相當於
    16又12分之11個月平均工資之資遣費。依被告站務人員工作
    守則（下稱系爭守則），原告上班時間為上午9 時至翌日上
    午9 時，上班24小時後休息24小時，惟為便利交班，原告每
    次上班時間均達24小時又15分，每日逾時上班時數達16時又
    15分，即每月逾時超過200 小時，惟被告就逾時工資之計算
    ，僅以每月45小時為限；被告亦未依勞動基準法（下稱勞基
    法）及被告工作規則（下稱系爭工作規則）之規定給予原告
    休假，對未休假工資之計算亦有未足，致原告所領工資及退
    休金或資遣費不合理。原告所擔任之站務管理員工作未經主
    管機關指定為勞基法第84條之1 第1 項第1 款、第30條第3
    項、30條之1 之工作，亦未依同法第33條，經主管機關以命
    令調整工作時間。原告工作時間亦不符得適用勞基法第30條
    第2 項、第3 項及32條規定之情形。爰依勞基法及系爭工作
    守則之規定，請求被告給付逾時工資、假日工資、退休金或
    資遣費之差額。
  (二)原告請求之金額及項目如下：
    1.原告請求被告給付逾時工資差額部分：
      原告每日工作時間為上午8 時45分至次日上午9 時（每次
      均需早到15分鐘以便利交班），工作內容為每隔數分鐘即
      須掌控及記錄車輛出班及返站，並負有保管營運站內所放
      置財產、處理夜間收班後站上之安全、突發事件之責，故
      無法享有繼續工作4 小時即有30分鐘休息之權利，又每次
      工作時間內之凌晨0 時至5 時（下稱系爭爭議時段）亦需
      於站內待命，故原告每次工作時間為24小時15分，均應列
      計入工作時間，即原告每日逾時加班時間達16小時又15分
      ，故依勞基法第30條、系爭工作規則第30條之規定，原告
      每次工作（即24小時15分），被告應給付逾時工資3,186
      元予乙○○、壬○○、戊○○；給付3,345 元予庚○○。
      其計算方式為：
      (1)乙○○、壬○○、戊○○部分：
        乙○○、壬○○、戊○○之底薪為2 萬8,960 元，平日
        每小時工資為121 元（28,960÷30÷8 ＝121 ，元以下
        四捨五入，本判決以下計算式亦均以四捨五入法計算之
        ），逾時工作在2 小時以內者，每小時應給付逾時工資
        161 元（121 ×1.33＝161） ，故逾時工作第1 、2 個
        小時之逾時工資合計應為322 元（161 ×2 ＝322） ；
        逾時2 小時以上，4 小時以內者，每小時應給付逾時工
        資201 元（121 ×1.66＝201） ，故逾時工作第3 、第
        4 個小時之逾時工資合計應為402 元（201 ×2 ＝402
        ）；逾時超過4 小時部分，法雖未明文規定逾時工資之
        計算標準，惟至少應比照逾時工作第3 、第4 小時之標
        準給付。亦即第5 個小時至第16小時15分（共12.25 小
        時），每小時亦應給付201 元，合計2,462 元（201 ×
        12.25 ＝2,462） 。故乙○○、壬○○、戊○○每工作
        24小時15分，被告即應給付逾時工資3,186 元（322+40
        2+2,462 ＝3,186） 。
      (2)庚○○部分
        庚○○因擔任副站長，除底薪2 萬8,960 元外，每月另
        領有主管加給1,500 元，此亦為庚○○工作之報酬，據
        此計算庚○○平日每小時工資為127 元（28,960+1,500
        ＝30,460，30,460÷30÷8 ＝127） ，逾時工作在2 小
        時以內者，每小時應給付逾時工資169 元（127 ×1.33
        ＝169） ，故逾時工作第1 、第2 個小時之逾時工資合
        計應為338 元（169 ×2 ＝338） ；逾時2 小時以上至
        第16小時15分者（共計14.25 小時），比照上開說明，
        每小時應給付逾時工資211 元（127 ×1.66＝211） ，
        合計3,007 元（211 ×14.25 ＝3,007） 。故庚○○每
        工作24小時15分，被告應給付之逾時工資為3,345 元（
        338+ 3,007＝3,345） 。
    2.原告請求被告給付一般例、休假日未休之工資差額部分：
      (1)原告於勞基法規定之例、休假日，及原告因年資累積之
        特別休假日，原均得享有休假之權利，如原告未能休假
        ，則依勞基法第39條、系爭工作規則第33條規定，被告
        即應加倍發給工資。亦即如逾時工資暫不列入，乙○○
        、壬○○、戊○○於假日工作之工資為每日1,930 元（
        28,960÷30×2 ＝1,930） ，庚○○於假日工作之工資
        為每日2,030 元（30,460÷30×2 ＝2,030） 。另原告
        於休假日之工作時數，亦為24小時15分，除工資應加倍
        給付外，另仍須給付逾時工資即乙○○、壬○○、戊○○各3,186 元，庚○○3,345 元。為免計算複雜，原告
        同意2 月均以28 日 計算，其餘月份均以30日計算，每
        個月之例假日均以4 日計算。又因原告工作採二班輪班
        制，故於例假、休假未扣除之情形下，2 月份之上班次
        數為14次（28÷2 ＝14），其餘月份之上班次數為15次
        （30÷2 ＝15）。
      (2)綜上計算，乙○○自91年8 月起至95年4 月退休時止之
        逾時工資及一般例、休假日應休未休工資之差額共為16
        8 萬5,048 元（參見附表一）；壬○○自91年8 月起至
        92年2 月退休時止之逾時工資及一般例、休假日應休未
        休工資之差額共為21萬1,604 元（參見附表二）；戊○○自91年7 月起至93年5 月遭資遣時止之逾時工資及一
        般例、休假日應休未休工資之差額共為78萬2,832 元（
        參見附表三）；庚○○自91年8 月起至退休時之逾時工
        資及一般例、休假日應休未休工資之差額為207 萬8,53
        0 元（參見附表四）。
    3.原告請求被告給付特別休假應休未休工資差額部分：
      乙○○自91年8 月起至94年止，應休未休之特別休假共計
      91日（91年8 月至12月之休假日數按比例計算為10日、92
      年為26日、93年為27日、94年為28日，共計91日），假日
      工資每日1,930 元，共17萬5,630 元（1,930 ×91＝175,
      630） ；壬○○於91年8 月至12月應休未休之特別休假日
      數，按比例計算為12日，假日工資每日1,930 元，共2 萬
      3,160 元（1,930 ×12＝23,160）；戊○○自91年8 月起
      至92年止，應休未休之特別休假共計27日（91年8 月至12
      月之休假日數按比例計算為8 日、92年為19日，共計27日
      ），假日工資每日1,930 元，共計5 萬2,110 元（1,930
      ×27＝52,110）；庚○○自91年8 月起至94年止，應休未
      休之特別休假共計80日（91年8 月至12月之休假日數按比
      例計算為9 日、92年為23日、93年為24日、94年為25日，
      共計81日，扣除93年7 月已休假1 日，為80日），假日工
      資每日2,030 元，共16萬2,400 元（2,030 ×80＝162,40
      0） （庚○○僅請求15萬8,340 元）。
    4.原告請求被告給付退休金、資遣費差額部分：
      (1)乙○○部分：乙○○於退休前6 個月即94年10月21日至
        95年4 月20日間之工資總額包括：6 個月底薪17萬3,
        760 元（28,960×6 ＝173,760） ；逾時工資及應休
        未休之假日工資為1 萬8,728 元（94年10月21日至10月
        31日）、25萬2,736 元（94年11月至95年4 月）。據此
        計算乙○○之日薪為2,473 元〈（173,760+18,728+252
        ,736）÷180 ＝2,473 〉，平均工資為7 萬4,190 元（
        2,473 ×30＝74,190），乘以退休基數41，退休金應為
        304 萬1,790 元（74,190×41＝3,041,790） 。惟被告
        僅給付196 萬8,975 元，差額為107 萬2,815 元（3,04
        1,790-1,968,975=1,072,815 ，原告主張為107 萬2,87
        5 元為誤算）。
      (2)壬○○部分：壬○○於退休前6 個月即91年8 月至92年
        1 月間之工資總額包括：6 個月底薪17萬3,760 元（
        28,960×6 ＝173,760） ；逾時工資及應休未休之假
        日工資為29萬6,084 元（參見附表二）。據此計算壬○○之日薪為2,610 元〈（173,760+296,084） ÷180 ＝
        2,610 〉，平均工資為7 萬8,300 元（2,610 ×30＝78
        ,300），乘以退休基數41.5，退休金應為324 萬9,450
        元（78,300×41.5＝3,249,450） 。被告僅給付176 萬
        8,481 元，差額為148 萬零969 元（3,249,450-1,768,
        481=1,480,969） 。
      (3)戊○○部分：戊○○於資遣前6 個月即92年9 月5 日至
        93年2 月間之工資總額包括：6 個月底薪17萬3,760
        元（28,960×6 ＝173,760） ；逾時工資及應休未休
        之假日工資為5 萬1,454 元（92年9 月5 日至9月30 日
        ）、26萬1,712 元（92年10月至93年2 月）。據此計算
        乙○○之日薪為2,705 元〈（173,760+51,545+261,712
        ）÷180 ＝2,705 〉，平均工資8 萬1,150 元（2,705
        ×30＝81,150），乘以16又12分之11，其資遣費為137
        萬2,788 元（81,150×（16+11/12）＝1,372,788 ）。
        惟被告僅給付74萬1,455 元，差額為63萬1,333 元（1,
        372,788-741,455=631,333） 。
      (4)庚○○部分：庚○○於退休前6 個月即95年3 月12日至
        95年9 月間之工資總額包括：6 個月底薪（含主管加
        給）18萬2,760 元（30,460×6 ＝182,760） ；逾時
        工資及應休未休之假日工資為3 萬6,633 元（95年3 月
        12日至3 月31日）、31萬8,580 元（95年4 月至95年9
        月）。據此，庚○○之日薪為2,989 元〈（182,760+36
        ,633 +318,580） ÷180 ＝2,989 〉，平均工資為8 萬
        9,670 元（2,989 ×30＝89,670），乘以退休基數39，
        退休金為349 萬7,130 元（89,670×39＝3,497,130 ）
        。惟被告僅給付179 萬4,078 元，差額170 萬3,052 元
        （3,497,130- 1,794,078=1,703,052）。
  (二)並聲明請求判決：
    1.被告應給付乙○○293 萬3,493 元（含逾時工資及一般休
      假應休未休工資168 萬5,048 元、特休假應休未休工資17
      萬5,630 元、退休金差額107 萬2,875 元。1,685,048+17
      5,630+1,072,875=2,933,553 ，乙○○僅請求293 萬3,49
      3 元），及自起訴狀繕本送達翌日起至清償日止，按週年
      利率5%計算之利息。
    2.被告應給付壬○○171 萬5,733 元（含逾時工資及一般休
      假應休未休工資21萬1,640 元、特休假應休未休工資2 萬
      3 ,160 元 、退休金差額148 萬零969 元。211,640+23,1
      60+1,480,969=1,715,733），及自起訴狀繕本送達翌日起
      至清償日止，按週年利率5%計算之利息。
    3.被告應給付戊○○146 萬6,275 元（含逾時工資及一般休
      假應休未休工資78萬2,832 元、特休假應休未休工資5 萬
      2,110 元、資遣費差額63萬1,333 元。782,832+52,110+6
      31,333=1,466,275），及自起訴狀繕本送達翌日起至清償
      日止，按週年利率5%計算之利息。
    4.被告應給付庚○○393 萬9,922 元（含逾時工資及一般休
      假應休未休工資207 萬8,530 元、特休假應休未休工資15
      萬8,340 元、退休金差額170 萬3,052 元。2,078,530+15
      8,340 +1,703,052=3,939,922），及自起訴狀繕本送達翌
      日起至清償日止，按週年利率5%計算之利息。
    5.原告願供擔保，請准宣告假執行。
二、被告則辯稱：
  (一)原告擔任站務管理員，係勞基法第84條之1 第1 項所指監督
    、管理人員之工作，其工作時間、休假日，不受勞基法第30
    條、第32條、第36條、第37條、第49條之限制；就原告之逾
    時工資、假日工作工資部分，被告依據91年5 月20日第5 屆
    第4 次勞資會議（下稱系爭第5 屆第4 次勞資會議），已約
    定給付標準（下稱系爭給付標準，內容詳以下第三段，兩造
    不爭執事實(六)）並試行辦理，嗣於92年4 月4 日所召開之第
    5 屆第5 次勞資會議（下稱系爭第5 屆第5 次勞資會議）中
    經全體出席之勞資雙方代表正式通過系爭給付標準。被告並
    於92年4 月16日將系爭給付標準陳報臺北市政府勞工局核備
    ，歷年來亦均按系爭給付標準，給付逾時工資、假日工作工
    資。系爭給付標準並優於勞基法之規定，原告請求被告給付
    逾時工資、假日工作工資差額，顯非有理。
  (二)被告及工會業於93年7 月2 日所召開之第6 屆第2 次勞資會
    議（下稱系爭第6 屆第2 次勞資會議）中，確認站務管理人
    員之退休金項目，被告並依系爭第6 屆第2 次勞資會議結論
    核算退休金、資遣費予原告，原告請求被告給付退休金、資
    遣費差額，應不可採。
  (三)原告於應徵站務管理員工作時，對於站務管理員性質特殊，
    其上班時間、休假日均係依照排定之班表施行等情，知之甚
    詳，且原告於被告任職期間皆逾16年，其等對於每月逾時工
    資、薪資總額均未於服務期間內提出異議，直至退休後數年
    才提起本件訴訟，實非合常理；再者，被告每月皆另行給付
    原告6,000 元至10,000元不等之休假加給，顯未低於勞基法
    規定之最低勞動條件標準。
  (四)原告自凌晨0 時至5 時並無任何工作，為休息時間，該5 小
    時應自原告工作時數中扣除；原告主張每次工作均另加計交
    接時間15分鐘云云，惟並未舉證以實其說；另站務管理員係
    採特殊休假制度，即工作一日即休息一日，故原告每月實際
    上班日數僅約12日至15日，以乙○○94年度為例，應有例假
    、休假、特休假日共計為144 日，然其實際休假日則為206
    日，顯已優於勞基法之規定，故原告主張其均無休假（或僅
    有數日休假），請求被告於應休未休之假日加倍給付工資予
    原告，實無理由。
  (五)並聲明請求判決：原告之訴及假執行之聲請均駁回；如受不
    利判決，被告願供擔保，請准宣告免為假執行。
三、兩造不爭執事項：
  (一)原告均曾任職於被告公司擔任站務管理員，乙○○之任職期
    間自69年10月19日起至95年4 月21日退休日止，年資共計25
    年6 月2 日，退休基數41；庚○○之任職期間自72年3 月至
    96年1 月1 日退休日止，年資共計23年9 月，退休基數為39
    ；壬○○任職期間自65年12月10日自92年2 月16日退休日止
    ，年資共計26年2 月，退休基數為41.5；戊○○自76年6 月
    29日起任職於被告，嗣於93年5 月10日，遭被告以「無法勝
    任工作」為由資遣，年資共計16年11個月，應發給相當於16
    又12分之11個月之平均工資之資遣費。此有原告之勞工保險
    被保險人投保資料表、被告公司93年5 月11日大行字第0248
    號通知戊○○辦理資遣手續令在卷可稽（本院卷一第49頁至
    第59頁）
  (二)被告公司之站務管理員工作內容包括：1.建立車輛基本資料
    ，管制車輛動態；2.督導車輛保管人，切實執行車輛行車前
    及回場後之檢查、保養、清潔、安全、勤務等措施，尤應重
    視車輛損壞情事；3.依據營運班次目標，視線上流量需要，
    適宜管制車次，彈性調度；4.掌握待命車輛，未經排勤或站
    長指示，不得擅離原位；5.配合修理廠排定之保養進度，指
    導駕駛按時送廠，送廠車輛亦應經常查詢。工作時間為每日
    凌晨5 點起至晚間末班車收班止，全天作業，各站採二人以
    上輪班制，輪班一人一天，交接時間為每日9 ：00。有系爭
    站務人員守則存卷可憑（本院卷一，第65頁至第66頁、第68
    頁）。
  (三)被告給付乙○○退休金196 萬8,975 元，有淡水第一信用合
    作社000-0000000000000 號帳戶存摺影本一份在卷可稽（本
    院卷一第120 頁至第121 頁）；給付壬○○退休金176 萬8,
    481 元，有被告退休簽辦單、退休人員平均工資表在卷可稽
    （本院卷一第122 頁、第123 頁）；給付戊○○資遣費74萬
    1,455 元；給付庚○○退休金179 萬4,078 元。
  (四)被告於91年2 月5 日以大稽字066 號令頒布「管理員三班制
    管理辦法」，惟該辦法並未真正實行（本院卷一，第189 頁
    至第194頁、204 頁）。
  (五)系爭第6 屆第2 次勞資會議，確認站務管理人員之退休金計
    算項目包括：底薪、假日出勤、逾時工資（免稅部分）。有
    系爭第6 屆第2 次勞資會議紀錄存卷可參（本院卷一，第19
    7 頁至第201 頁）。
  (六)原告任職期間，被告給付站務管理人員之逾時工資、假日工
    作工資之給付標準，於91年5 月20日系爭第5 屆第4 次勞資
    會議提案討論之內容為：
    1.延長時間工作支給標準：在輪休制度未完整規劃前，仍以
      本薪2 萬2,108 元至3 萬6,255 元，以全月（時薪22,108
      ～36, 255 ÷30÷8 ×1.33之標準）計算給予45小時工作
      津貼。
    2.假日出勤支給標準：依據勞基法規定，勞工每工作7 天至
      少有一天為例假日，本公司因交通事業之特性，凡無法休
      假之站務管理人員，除原支領薪資外，依規定加給予工資
      （本薪÷30），另以變形工時計算給予週六之6 小時休假
      工資（以本薪×1/3 加給），兩項週六及週日為便於輪休
      方式，每兩日給予1,600 元，如單日則以800 元計算支給
      （每日正常工作時間仍為8 小時，每兩週總工作時間為84
      小時）。
    上開提案，經系爭第5 屆第4 次勞資會議決議原則先行試辦
    ；並於試辦近10月後，於92年4 月4 日系爭第5 屆第5 次勞
    資會議中經全體勞資雙方代表討論後決議全案通過。
    此有系爭第5 屆第4 次、第5 屆第5 次勞資會議紀錄在卷可
    稽（本院卷三，第19至22頁）。
四、本件爭點：
  (一)原告得否請求被告給付逾時工資、例假日及特休假日未休假
    工資？
    1.原告得否請求逾時工資？
      (1)原告得否請求為利交班而每次工作均提前15分鐘到班之
        逾時工資？
      (2)原告得否請求系爭時段之逾時工資？
    2.原告得否請求一般例、休假日工資？若得請求，則金額為
      何？
    3.原告得否請求特休日工資？若得請求，則金額為何？
  (二)被告已給付原告之退休金、資遣費金額是否有誤？原告是否
    得請求退休金、資遣費差額？其金額為何？
五、茲析述如下：
  (一)系爭第5 屆第4 次勞資會議、第5 屆第5 次、第6 屆第2 次
    勞資會議之內容，應得拘束兩造：
    1.被告所營事業主要為市區公共汽車業（屬「汽車客運業」
      ），非屬中央主管機關公告適用勞動基準法第84條之1 、
      第30條之1 之行業，固為兩造所不爭執，並有行政院勞工
      委員會97年7 月3 日勞動2 字第0970017487號函、臺北市
      政府勞工局97年7 月4 日北市勞二字第09734294900 號函
      在卷可稽（本院卷三，第160 頁至第170 頁）。惟仍得適
      用勞基法第30條關於「勞工每日正常工作時間不得超過8
      小時，每2 週工作總時數不得超過84小時。前項正常工作
      時間，雇主經工會同意，如事業單位無工會者，經勞資會
      議同意後，得將其2 週內2 日之正常工作時數，分配於其
      他工作日。其分配於其他工作日之時數，每日不得超過2
      小時。但每週工作總時數不得超過48小時。第一項正常工
      作時間，雇主經工會同意，如事業單位無工會者，經勞資
      會議同意後，得將8 週內之正常工作時數加以分配。但每
      日正常工作時間不得超過8 小時，每週工作總時數不得超
      過48小時」變形工時、彈性工時之規定。
    2.被告於91年5 月20日召開系爭第5 屆第4 次勞資會議、92
      年4 月4 日召開系爭第5 屆第5 次勞資會議，有上開勞資
      會議紀錄附卷可稽（本院卷三，第19頁至第22頁）。而系
      爭第5 屆第4 次、第5 屆第5 次勞資會議決議通過試行、
      正式施行系爭給付標準（參見兩造不爭執事實(六)）之會議
      紀錄，亦經被告於92年4 月16日以（92）大行字第0240號
      函送請臺北市政府勞工局核備（本院卷三，第21頁）。按
      勞資會議之結論既係由對雇主負責之資方代表及對工會負
      責之勞方代表（勞資會議實施辦法第5 條、第6 條；被告
      工會組織章程參照，本院卷三，第279 頁至第283 頁）所
      為之協商結果，原告亦不爭執工會代表係勞工所選任者（
      本院卷三，第70頁），則資方代表、勞方代表衡情當於會
      後將會議結論轉知雇主、工會及勞工。原告雖主張會議紀
      錄與實際開會情形不同，實則並未討論站務管理員逾時工
      資、工作時間之計算方式云云，惟證人即參與系爭第5屆
      第4 次、第5 屆第5 次勞資會議之工會理事辛○○於本院
      97年10月14日言詞辯論期日到庭證稱：「（問：會議內容
      與紀錄是否相同？）一樣，加班費與工作時間都是與會議
      紀錄一樣，確實有討論管理員的加班費及工作時間... （
      勞資會議）開會前都有會前會，管理員每個月計算45小時
      加班是有經過工會代表討論過後的共識，認為與公司達成
      協議就可以執行」、「45小時已經實施很長的時間，以我
      了解至少從91年開始就是這樣實施，之前我不是常委不太
      了解」、「管理員同仁對於45小時加班沒有表示反對意見
      的，是從96年開始有在職的管理員激烈的表示意見」、「
      假日出勤是按800 元來支領，89年3 月以後都是這樣」等
      語（本院卷四，第66頁至第67頁、第71頁），從而，原告
      主張系爭第5 屆第4 次、第5 屆第5 次勞資會議議事過程
      中並未就站務管理員之逾時工作時數之計算、逾時工資支
      給標準、假日出勤支給標準等議案加以討論並達成協議云
      云，尚非可採。
    3.況被告始終依系爭第5 屆第4 次、第5 屆第5 次勞資會議
      結論內容核算原告之逾時工資及假日工資，此為兩造所不
      爭。查，原告於被告任職之年資，除戊○○為16餘年外，
      其餘原告均達25年以上，其等自受僱時起迄退休或受資遣
      時止，既均按被告所定系爭給付標準受領工資，而無異議
      （原告亦未舉證證明其等於任職期間對系爭給付標準曾提
      出任何異議），更顯見原告確有以所領取工資為應得工資
      之意思，至為明確；且原告均於退休數月甚至數年後始主
      張被告有短付逾時工資、假日工資情事，如其等於任職期
      間不知悉系爭第5 屆第4 次、第5 屆第5 次勞資會議內容
      ，並同意依該內容履行，豈可能於任職時或受領退休金、
      資遣費時未表示爭執？從而，系爭第5 屆第4 次、第5 屆
      第5 次勞資會議中協商通過之系爭給付標準，應屬兩造契
      約之內容，如系爭給付標準未低於勞基法規定之最低標準
      ，即應拘束兩造，先予敘明。
  (二)關於被告是否短付原告逾時工資、假日工資之爭點：
    1.按勞僱雙方約定之工資，不得低於基本工資，勞基法第21
      條第1 項定有明文。但就所從事工作性質與必須密集付出
      勞力之生產線上勞工不同之勞工，為顧及勞雇雙方整體利
      益及契約自由原則，並落實同法第21條第1 項及第32條第
      4 項但書之規定，上開勞工，如已同意休假日及平時之工
      作時間逾8 小時，所約定之工資又未低於基本工資加計按
      基本工資計算之逾時工資、假日工資之總額時，即不違反
      勞基法之規定，勞雇雙方自應受其拘束。勞方事後即不得
      任意翻異，更行請求例休日及逾時工資（最高法院82年度
      台上字第293 號、85年度台上字第1973號判決意旨參照）
      。故關於勞工應獲得之工資總額，原則上得依工作性質之
      不同，由勞、雇雙方予以議定，僅所議定之工資數額不得
      低於行政院所核定之基本工資，若此種工資協議方式並不
      違背勞基法保障勞工權益之意旨，且符合公平合理待遇結
      構，則雙方一旦約定即應依所議定之工資給付收受，不得
      再事他求。
    2.原告不得請求一般休假及例假日工作之加倍工資：
      按勞基法第33條規定：「第3 條所列事業，除製造業及礦
      業外，因公眾之生活便利或其他特殊原因，有調整第30條
      、第32條所定之正常工作時間及延長工作時間之必要者，
      得由當地主管機關會商目的事業主管機關及工會，就必要
      之限度內以命令調整之」。而被告係經營公共汽車營運之
      大眾運輸業，有不分例假日，均須於每天清早出車、深夜
      始收班之必要，以維公眾之生活便利，且此為久任於被告
      之原告所知悉，此由原告所提出之系爭站務守則明載：「
      （工作時間）每日晨5:00起至晚間末班車收班時為止，全
      天作業，各站採2 人以上輪班制，輪班1 人1 天，交接時
      間每日9:00時」等語（本院卷一，第68頁），亦堪認定原
      告對其工作性質、時間及被告營運內容、目的之特殊性，
      於任職伊始即知之甚詳。故被告就站務員之工作時間採輪
      班制度，亦即站務員不分平例假日均須輪班工作，核此制
      度合於勞基法第33條之規定，自應屬勞動契約之範圍，原
      告自應受拘束。原告既同意以輪班方式值勤，堪認已同意
      以排班後之公休日取代於一般例假日及其他國定假日休假
      之情，故原告縱有在例假日工作之情，仍應為勞基法第30
      條第1 項所規定之「正常之工作時間」，原告主張其等於
      勞基法施行細則第23條所規定之例假日上班、每週亦未固
      定於某日（例如星期日）休息1 日，請求被告加倍給付一
      般休假、例假工資云云，尚非有據。被告抗辯「站務管理
      員，職務係採特殊休假制度（工作一天休息一天），原告
      實際上班天數一個月僅有12至15天」等語，即為可採（原
      告爭執其等一次工作應計算為2 天以上部分，另詳下述）
      。另雖被告未遵守勞基法第33條所規定申請主管機關以命
      令調整之程序規定，惟僅生是否行政上應補正之問題。附
      此敘明。
    3.原告不得請求被告給付特別休假未休假工資：
      (1)按勞工在同一雇主或事業單位，繼續工作滿一定期間者
        ，每年應依左列規定給予特別休假：(1)1 年以上3 年未
        滿者7 日。(2)3 年以上5 年未滿者10日。(3)5 年以上10
        年未滿者14日。(4)10年以上者，每1 年加給1 日，加至
        30日為止。上開特別休假，工資應由雇主照給。雇主經
        徵得勞工同意於休假日工作者，工資應加倍發給。勞動
        基準法第38條、第39條定有明文。系爭工作規則第32條
        、第33條亦有相同之規定（本院卷一，第89頁）。而特
        別休假因年度終結或終止契約而未休者，其應休未休之
        日數，雇主應發給工資。此亦為勞動基準法施行細則第
        24條第3 款所明定。
      (2)原告主張其等任職被告期間，自91年8 月起均未休任何
        特別休假（僅庚○○於93年7 月休假1 日），請求被告
        按其累積特別休假日數加倍給付工資云云，被告則否認
        原告有特別休假未休，或有未給付特別休假應休未休工
        資之情事。按當事人主張有利於己之事實者，就其事實
        有舉證之責任，民事訴訟法第277 條前段定有明文，原
        告主張其等自91年起即有特別休假應休未休之情，自應
        舉證以實其說。原告雖主張被告應提出原告之休假紀錄
        以證明原告有休假之事實云云，惟按雇主固應備置勞工
        簽到簿或出勤卡，逐日記載勞工出勤情形，惟僅該簿卡
        僅須保存1 年，此觀勞基法第30條第5 項之規定自明，
        自難認應轉由被告舉證證明原告未休假之事實；況如原
        告果自91年起即有特別休假，亦未據被告加倍給付未休
        假工資之情，衡情自當於確定被告未給付，且原告得請
        求時（依勞基法施行細則第24條第3 款，原告於年度終
        結時即得請求該年度之特別休假應休未休工資），即行
        請求，當無可能完全未予爭執，而於退休或資遣數月甚
        至數年後始行請求被告給付之理。
      (3)又原告每年得享之一般休假日為52日（52個星期，每星
        期有1 日）、例假日為19日（以本院卷一，第88頁之休
        假表為準，另加計228 紀念日），再加計原告之特別休
        假日，即原告歷年得享之總休假日數為：乙○○：91
        年度特別休假日25日，該年總休假日為96日（52+19+25
        =96） ；92年特別休假日26日，該年總休假日為97日（
        52+19+26 =97）；93年特別休假日27日，該年總休假日
        為98日（52+19+27=98） ；94年特別休假日28日，該年
        總休假日為99日（52+19+28=99） 。壬○○：91年特
        別休假日29日，該年總休假日為100 日（52+19+29=100
        ）。戊○○：91年度特別休假日18日，該年總休假日
        為89日（52+19+ 18 =89） ；92年特別休假日19日，該
        年總休假日為90日（52+19+19=90） 庚○○：91年度
        特別休假日22日，該年總休假日為93日（52+19+22=93
        ）；92年特別休假日23日，該年總休假日為94日（52+
        19+23=94）；93年特別休假日24日，該年總休假日為95
        日（52+19+24=95） ；94年特別休假日25日，該年總休
        假日為96日（52+19+25=96） （以上特別休假日日數，
        兩造並未爭執）。
        即使以原告數年來均毫無例外的「工作1 天休息1 天」
        之最有利方式計算之，原告全年之工作日數亦僅為183
        日（365 ÷2 ＝182.5 ，元以下四捨五入），均較上開
        原告歷年應享一般例、休假日、特別休假日總數為高，
        自無休息日數不足之情，原告主張其一般例、休假日、
        特別休假日工資均未據被告給付，請求加倍給付云云，
        尚無可採。
        （原告工作時間跨2 曆日部分，應合併計算工時，故應
        計入同一日工作之逾時工作時數，尚非可逕認原告每個
        工作輪次為工作2 日，均無休息，詳下述）。
      (4)另依系爭第5 屆第4 次、第5 屆第5 次勞資會議紀錄內
        容，被告另以假日出勤加給之名義，就休假不足日數部
        分，於原告每次上班給付1,600 元，依上說明，該部分
        給付自應納入逾時工資總額計算之。故如被告給付原告
        之薪資、逾時工資、一般休假、例假、特別休假未休之
        實領工資，未低於基本工資（按，96年6 月30日前之基
        本工資，均為每月1 萬5,840 元，原告之退休、資遣日
        均在96年6 月30日前）加計按基本工資計算之逾時工資
        、假日工資之總額，原告即不能另行請求被告給予逾時
        工資、假日工資。
    4.原告主張其每次工作，均逾時工作達16.25 小時，應非可
      採：
      (1)按勞工每日正常工作時間不得超過8 小時，每週工作總
        時數不得超過48小時；前項正常工作時間，雇主經工會
        或勞工半數以上同意，得將其週內1 日之正常工作時數
        ，分配於其他工作日。其分配於其他工作日之時數，每
        日不得超過2 小時。每週工作總時數仍以48小時為度。
        勞基法第30條第1 項、第2 項分別定有明文。而依曆計
        算，以每日0 時至24時為一日作一單位，凡工作時間超
        過當日24時者，即應認係跨越二曆日，依勞基法施行細
        則第17條規定，正常工作時間如跨越二曆日者，其工作
        時間應合併計算。復依上2.說明，原告擔任站務管理員
        工作時間為每日凌晨5 點起至晚間末班車收班止，全天
        作業，各站採二人以上輪班制，輪班一人一天，交接時
        間為每日9 ：00時。則原告每次工作時間應為19小時（
        扣除凌晨0 時至5 時，詳後述）。
      (2)原告主張其等每次工作時間均須加計15分鐘交班時間云
        云，惟此與上開工作時間之規定不符，已難採信；且曾
        任被告關渡站（為戊○○、庚○○之任職站）站長之證
        人丙○○於本院97年10月14日到庭證稱：「（上班）要
        交接，交接時間多久，要看早上發車的而定，如果是正
        常就沒有什麼好交接的，如果有人請假或車子有狀況（
        交接）就會比較久，有時候5 分鐘就夠，有時候要15分
        鐘」等語（本院卷四，第72頁），亦足認於通常之情形
        下，交接僅為形式，並無每次或每日上班時均固定交接
        達15分鐘之情。原告主張有固定15分鐘之交接時間，亦
        應列入工作時間云云，委無足取。
      (3)原告另主張凌晨0 時至5 時，共5 小時之系爭爭議時段
        ，亦應納入計算工作時間云云，惟查：
        原告於系爭爭議時段內，並無例行事務，僅須處理1
          個月約有2 、3 個晚上會發生之突發狀況，且如事情
          做完可以在被告備置之房間休息睡覺一節，業經證人
          己○○（曾任被告北投復興站站長）於本院97年10月
          14 日 言詞辯論期日到庭結證屬實（本院卷四，第61
          頁）；證人丙○○亦證稱：最末班車回來後到隔天第
          1 班車發車前，如果整理好資料站務員就可以睡覺了
          ，整理資料大約20分鐘、半個鐘頭就夠了；（住站期
          間）曾在凌晨1 、2 點後，看到庚○○或戊○○在站
          裡處理事務，最晚大約是在凌晨1 點出頭，也不是經
          常性的等語（本院卷四，第72頁、第74頁）；證人甲○○（曾任被告站務管理員）亦於97年10月14日言詞
          辯論期日到庭證述：正班、副班管理員均是做完工作
          （正班是在最後1 位駕駛回站即可休息；副班要做完
          清點工作、確認資料都有下載才能休息）；隔日正班
          要在凌晨4 點半協助發車，副班則要在早上6 點半以
          前就位開始工作等語無訛（本院卷四，第76頁、第75
          頁）。綜上，原告於系爭爭議時段內，主要係處於休
          息、睡眠狀態，僅於特殊突發狀況時協助處理，堪認
          原告在系爭爭議時段內之工作內容、質量，均遠低於
          其餘工作時段之工作內容、質量，從而原告主張系爭
          爭議時段之工作內容與其餘時段並無二致，應併計入
          逾時工作時間，即非可採。
        準此，原告每次工作時間應為19小時，亦即逾時工作
          時間為11小時（19-8=11） 。
    5.綜上，原告歷年全年總休息日數大於例假、一般休假、特
      別休假日數之總和，不得再請求例、休假日之加倍工資。
      茲依上開說明，就被告自91年起，是否有短付原告逾時工
      資之爭點，逐一計算如下（因基本工資均為15,840元，故
      計算之比較基準為：「原告依基本工資15,840元、及附表
      一至附表四所示各月工作日數計算得出之逾時時數，所應
      領之逾時工資」，是否較附表一至附表四所示「被告實際
      發給之逾時、休假工資欄」之金額為低，若較低者，其差
      額為若干）：
      （被告對原告於附表一至附表四所載之各月實際上班天數
      均未予爭執，附此敘明）
    (1)乙○○部分（參見附表一）：
        以基本工資15,840元計算，乙○○之時薪應為66元（
          15,840÷30÷8=66）。又以乙○○工作12次之月份計
          算（依上開說明，工作12次應以12日計算），逾時時
          數為132 小時（12×11＝132） ，其中24小時（12次
          ×每次的前2 個小時=24） 為逾時2 小時內，依勞基
          法第24條第1 款之規定，共應給予2,107 元（66×1
          .33 ×24=2,106.72） ，至再逾時部分（共計108 小
          時，12× (11-2)=108） ，應給予1 萬1,832 元（66
          ×1.66×108=11,832），故乙○○工作12日之月份，
          該月被告應給付之逾時工資總計為1 萬3,939 元（2,
          107 ＋11,832 =13,939）。
          a、乙○○工作日數12日之月份為92年7 月、94年5
             月、94年6 月、94年12月（共4 個月），被告給
             付之逾時工資金額分別為1 萬2,400 元、1 萬零
             320 元、1 萬1,040 元、1 萬2,960 元，均未達
             1 萬3,939 元，差額分別為1,539 元、3,619 元
             、2,899 元、979 元。
          b、乙○○工作日數12日之月份，逾時工資差額總計
             為9,036 元（1,539+3,619+2,899+979= 9,036元
             ），該差額部分應由被告給付。
        以乙○○工作13次（即13日）之月份計算，延長工時
          時數為143 小時（13×11＝143） ，其中26小時（13
          次×每次的前2 個小時=26） 為逾時2 小時內，依勞
          基法第24條第1 款之規定，共應給予2,282 元（66×
          1.33×26=2,282），至再逾時部分（共計117 小時，
          13× (11-2)=117） ，應給予1 萬2,819 元（66×1
          .66 ×117=12,819）。故乙○○工作13日之月份，該
          月被告應給付之逾時工資總計為1 萬5,101 元（2,28
          2 ＋12,819= 15,101）。
          a、乙○○工作日數13日之月份中，92年4 月、93年4
             月、95年3 月（3 個月），均領1 萬2,640 元，
             每月差額2,461 元，3 個月差額7,383 元。
          b、92年6 月領1 萬4,480 元，差額621 元。
          c、93年2 月、93年7 月（2 個月），均領1 萬3,920
             元，每月差額1,181 元，2 個月差額為2,362 元
             。
          d、93年8 月領1 萬3,440 元，差額1,661 元。
          e、94年4 月領1 萬3,680 ，差額1,421 元。
          f、94年7 月領1 萬4,240 元，差額861 元。
          g、94年9 月領1 萬1,840 元，差額3,261 元。
          h、95年1 月領1 萬5,040 元，差額61元。
          i、乙○○工作日數13 日之月份，逾時工資差額總計
             總計差額為1 萬7,631 元（7,383+621+2,362+1,6
             61+1,421+861+3,261+61= 17,631） ，該差額應
             由被告給付。
        以乙○○工作14次（即14日）之月份計算，逾時工作
          時數為154 小時（14×11＝154） ，其中28小時（14
          次×每次的前2 個小時=28） 為逾時2 小時內，依勞
          基法第24條第1 款之規定，共應給予2,458 元（66×
          1.33×28=2,458.56） ，至再逾時部分（共計126 小
          時，14× (11-2)=126） ，故乙○○工作14日之月份
          ，該月被告應給付之逾時工資總計為1 萬6,263 元（
          2,458 ＋13,805 =16,263）。
          a、乙○○工作日數14日之月份中，91年9 月、91年
             10月、92年9 月、93年6 月、93年9 月（共5 個
             月），均領1 萬3,920 元，每月差額2,343 元，5
             個月差額為1 萬1,715 元。
          b、92年1 月、92年5 月、92年8 月、92年11月、93
             年5 月、94年1 月（共6 個月），均領1 萬4,720
             元，每月差額1,543 元，6 個月差額9,258 元。
          c、92年12月、93年3 月、93年11月、93年12月、94
             年8 月（共5 個月），給付金額分別為1 萬3,120
             元，每月差額3,143 元，5 個月差額為1萬5,715
             元。
          d、94年10月，給付金額為1 萬5,520 元，差額為743
             元。
          e、乙○○工作日數14 日之月份，逾時工資差額總計
             為3 萬7,431 元（11,715+9,258+15,715+743=37,
             431） ，該差額部分應由被告給付。
        以乙○○工作15次（即15日）之月份計算，逾時工作
          時數為165 小時（15×11＝165） ，其中30小時（15
          次×每次的前2 個小時=30） 為逾時2 小時內，依勞
          基法第24條第1 款之規定，共應給予2,633 元（66×
          1.33×30=2,633），至再逾時部分（共計135 小時，
          15× (11-2)=135） ，應給予1 萬4,791 元（66×1.
          66×135=14,791），故乙○○工作15日之月份，該月
          被告應給付之逾時工資總計為1 萬7,424 元（2,633
          ＋14,791 =17,424）。
          a、乙○○工作日數15日之月份中，91年8 月、91年
             11月、91年12月（共3 個月）均僅給付1 萬4,400
             元，每月差額3,024 元，3 個月差額為9,072 元
             。
          b、92年3 月、93年10月（共2 個月），均給付1 萬
             5,200 元，每月差額2,224 元，2 個月差額為4,
             448 元。
          c、92年10月，給付1 萬3,920 元，差額3,504 元。
          d、94年3 月、94年11月，均給付1 萬3,600 元，每
             月差額3,824 元，2 個月差額共7,648 元。
          e、乙○○工作日數15 日之月份，逾時工資差額總計
             為2 萬4,672 元（9,072+4,448+3,504+7,648=24,
             672） ，該差額部分應由被告給付。
        除上開月份外，乙○○依兩造約定所領之其餘月份工
          資，並未低於基本工資加計按基本工資計算之逾時工
          資、假日工資之總額，自不得再請求被告給付差額。
          綜上計算，被告應給付乙○○之逾時工資差額總計為
          8 萬8,770 元（9,036+17,631+37,431+24,672=88,77
          0） 。
      (2)壬○○部分：
        以基本工資15,840元計算，壬○○之時薪應為66元（
         15,840 ÷30÷8=66）。又以壬○○工作8 次（即8 日
          ）之月份計算，逾時工作時數為88小時（8 ×11＝88
          ），其中16小時（8 次×每次的前2 個小時=16） 為
          逾時2 小時內，依勞基法第24條第1 款之規定，共應
          給予1,404 元（66×1.33×16=1,404），至再逾時部
          分（共計72小時，8 × (11-2)=72），應給予7,888
          元（66×1.66×72=7,888），故壬○○工作8 日之月
          份，被告應給付逾時工資9,292 元（1,404 ＋7,888
          =9,292）。而壬○○工作日數為8 日之92年1 月，所
          領逾時工資為1 萬3,440 元，並未低於基本工資加計
          按基本工資計算之延時工資、假日工資之總額，自不
          得再請求被告給付差額。
        以壬○○工作13次（即13日）之月份計算，逾時工作
          時數為143 小時（13×11＝143） ，其中26小時（13
          次×每次的前2 個小時=26） 為逾時2 小時內，依勞
          基法第24條第1 款之規定，共應給予2,282 元（66×
          1.33×26= 2,282） ，至再逾時部分（共計117 小時
          ，13× (11-2)=117） ，應給予1 萬2,819 元（66×
          1.66×117=12,819），故壬○○工作13日之月份，被
          告應給付逾時工資1 萬5,101 元（2,282 ＋12,819=
          15,101）。而壬○○工作日數為13日之91年10月，所
          領逾時工資為1 萬3,440 元，差額為1,661 元，被告
          應給付之。
        以壬○○工作14次（即14日）之月份計算，逾時工作
          時數為154 小時（14×11＝154） ，其中28小時（14
          次×每次的前2 個小時=28） 為逾時2 小時內，依勞
          基法第24條第1 款之規定，共應給予2,458 元（66×
          1.33×28=2,457.84） ，至再逾時部分（共計126 小
          時，14× (11-2)=126） ，應給予1 萬3, 805元（66
          ×1.66×126=13,805），故壬○○工作14日之月份，
          被告應給付之逾時工資總計為1 萬6,263 元（2,458
          ＋13,805 =16,263）。而壬○○工作日數14日之月份
          中，91年9 月、91年12月（共2 月），均領1 萬3,92
          0 元，每月差額2,343 元，2 個月差額為4,684 元，
          該差額部分被告應給付之。
        以壬○○工作15次（即15日）之月份計算，逾時工作
          時數為165 小時（15×11＝165） ，其中30小時（15
          次×每次的前2 個小時=30） 為逾時2 小時內，依勞
          基法第24條第1 款之規定，共應給予2,633 元（66×
          1.33×30=2,633），至再逾時部分（共計135 小時，
          15× (11-2)=135） ，應給予1 萬4,791 元（66×1.
          66×135=14,791），故壬○○工作15日之月份，被告
          應給付之逾時工資總計為1 萬7,424 元（2,633 ＋14
          ,791 =17,424）。而壬○○工作日數15日之月份中，
          91年8 月、91年12月（共2 個月）均僅給付1 萬4,40
          0 元，每月差額3,024 元，2 個月差額為6,048 元，
          該差額部分應由被告給付。
        綜上，被告應給付壬○○之逾時工資差額為1 萬2,393
          元（1,661+4,684+6,048==12,393） 。
      (3)戊○○部分：
        以基本工資15,840元計算，戊○○之時薪應為66元（
          15,840÷30÷8=66）。又以戊○○工作3 次（即3 日
          ）之93年3 月計算，逾時工作時數為33小時（3 ×11
          ＝33），其中6 小時（3 次×每次的前2 個小時=6）
          為逾時2 小時內，依勞基法第24條第1 款之規定，共
          應給予527 元（66×1.33×6=527） ，至再逾時部分
          （共計27小時，3 × (11-2)=27），應給予2,958 元
          （66×1.66×27=2,958），總計該月逾時加班費應為
          3,485 元（527 ＋2,958 =3,485）。而戊○○於該月
          所領逾時工資為3,520 元，並未低於基本工資加計按
          基本工資計算之延時工資、假日工資之總額，自不得
          再請求被告給付差額。
        以戊○○工作9 次（即9 日）之91年11月計算，逾時
          工作時數為99小時（9 ×11＝99），其中18小時（9
          次×每次的前2 個小時=18） 為逾時2 小時內，依勞
          基法第24條第1 款之規定，共應給予1,580 元（66×
          1.33×18= 1,580） ，至再逾時部分（共計81小時，
          9 × (11-2)=81），應給予8,874 元（66×1.66×81
          =8,874），總計該月逾時加班費應為1 萬零454 元（
          1,580 ＋8,874 =10,454） 。而戊○○該月所領逾時
          工資為1 萬1,680 元，並未低於基本工資加計按基本
          工資計算之延時工資、假日工資之總額，自不得再請
          求被告給付差額。
        以戊○○工作13次（即13日）之月份計算，逾時工作
          時數為143 小時（13×11＝143） ，其中26小時（13
          次×每次的前2 個小時=26） 為逾時2 小時內，依勞
          基法第24條第1 款之規定，共應給予2,282 元（66×
          1.33×26= 2,282） ，至再逾時部分（共計117 小時
          ，13× (11-2)=117） ，應給予1 萬2,819 元（66×
          1.66×117=12,819），故戊○○工作13日之月份，被
          告應給付之逾時工資應為1 萬5,101 元（2,282 ＋12
          ,819 =15,101）。
          a、戊○○工作日數為13日之92年6 月、92年7 月、9
             3 年2 月，所領逾時工資分別為1 萬3,440 元、1
             萬2,640 元、1 萬4,160 元，差額分別為為1,661
             元、2,461 元、941 元。
          b、以上共計5,063 元（1,661+2,461+ 941=5,063）
             ，被告應給付之。
        以戊○○工作14次（即14日）之月份計算，逾時工作
          時數為154 小時（14×11＝154） ，其中28小時（14
          次×每次的前2 個小時=28） 為逾時2 小時內，依勞
          基法第24條第1 款之規定，共應給予2,458 元（66×
          1.33×28=2,457.84） ，至再逾時部分（共計126 小
          時，14× (11-2)=126） ，應給予1 萬3,805 元（66
          ×1.66×126=13,805），故戊○○工作14日之月份，
          被告應給付之逾時工資應為1 萬6,263 元（2,458 ＋
          13,805 =16,263）。
          a、戊○○工作日數14日之月份中，92年3 月、92 年
             5 月、92年8 月（共3 月），均領1 萬4,720 元
             ，每月差額1,543 元，2 個月差額共4,629 元。
          b、92年10月領1 萬3,920 元，差額2,343 元。
          c、92年4 月、92年12月（共2 個月），給付金額分
             別為1 萬3,120 元，每月差額3,143 元，2 個月
             差額為6,286 元。
          d、93年1 月領1 萬7,120 元，則未低於基本工資加
             計按基本工資計算之延時工資、假日工資之總額
             ，自不得再請求被告給付差額。
          e、戊○○工作14日之月份，總計差額為1 萬3,258
             元（4,629+2,343+6,286= 13,258） ，該差額部
             分應由被告給付。
        以戊○○工作15次（即15日）之月份計算，逾時工作
          時數為165 小時（15×11＝165） ，其中30小時（15
          次×每次的前2 個小時=30） 為逾時2 小時內，依勞
          基法第24條第1 款之規定，共應給予2,633 元（66×
          1.33×30=2,633），至再逾時部分（共計135 小時，
          15× (11-2)=135） ，應給予1 萬4,791 元（66×1.
          66×135=14,791），故戊○○工作15日之月份，被告
          應給付逾時加班費1 萬7,424 元（2,633 ＋14,791=1
          7,424） 。
          a、戊○○工作日數15日之月份中，91年8 月、91年9
             月、91年10月、91年11月、92年9 月（共5 個月
             ）均僅領1 萬4,400 元，每月差額3,024 元，5
             個月差額為1 萬5,120 元。
          b、92年1 月，領1 萬5,200 元，差額2,224 元。
          c、91年7 月，領1 萬3,600 元，差額3,824 元。
          d、戊○○工作日數15日之月份，差額共為2 萬1,168
             元（15,120+2,224+3,824= 21,168），該差額應
             由被告給付。
        綜上，被告應給付戊○○之逾時工資差額為3 萬
          9, 489元（5,063+13,258 +21,168==39,489）。
      (4)庚○○部分：
        以基本工資15,840元計算，庚○○之時薪應為66 元
        （15,840÷30÷8=66）。以庚○○工作5 次（即5日）
          之95年9 月計算，逾時工作時數為55小時（5 ×11＝
          55），其中10小時（5 次×每次的前2 個小時=10）
          為逾時2 小時內，依勞基法第24條第1 款之規定，共
          應給予878 元（66×1.33×10=878），至再逾時部分
          （共計45小時，5 × (11-2)=45），應給予4,930 元
          （66×1.66×45=4,930），總計該月逾時加班費應為
          5,808 元（878 ＋4,930 =5,808）。而庚○○該月所
          領逾時工資為5,600 元，差額為208 元，應由被告給
          付。
        以庚○○工作9 次（即9 日）之月份計算，逾時工作
          時數為99小時（9 ×11＝99），其中18小時（9 次×
          每次的前2 個小時=18） 為逾時2 小時內，依勞基法
          第24條第1 款之規定，共應給予1,580 元（66×1.33
          ×18= 1,580） ，至再逾時部分（共計81小時，9 ×
           (11-2)=81），應給予8,874 元（66×1.66×81=8,
          874） ，故於庚○○工作9 日之月，被告應給付之逾
          時工資為1 萬零454 元（1,580 ＋8,874=10,454）。
          a、庚○○工作9 日之92年8 月領1 萬零720 元，未
             低於基本工資加計按基本工資計算之延時工資、
             假日工資之總額，自不得再請求被告給付差額。
          b、95年9 月則僅領7,520 元，差額2,934 元，應由
             被告給付。
        以庚○○工作10次（即10日）之月份計算，逾時工作
          時數為110 小時（10×11＝110） ，其中20小時（10
          次×每次的前2 個小時=20） 為逾時2 小時內，依勞
          基法第24條第1 款之規定，共應給予1,756 元（66×
          1.33×20= 1,756） ，至再逾時部分（共計90小時，
          10 × (11-2)=90） ，應給予9,860 元（66×1.66×
          90=9,860），故於庚○○工作10日之月份，被告應給
          付之逾時工資應為1 萬1,616 元（1,756 ＋9,860=11
          ,616）。
          a、庚○○於工作10日之94年7 月領1 萬5,200 元，
             未低於基本工資加計按基本工資計算之延時工資
             、假日工資之總額，自不得再請求被告給付差額
             。
          b、91年12月、93年7 月（共2 個月）則均僅領1 萬
             零640 元，每月差額976 元，2 個月差額共1,952
             元，應由被告給付。
        以庚○○工作12次（即12日）之94年10月計算，逾時
          工作時數為132 小時（12×11＝132） ，其中24小時
          （12次×每次的前2 個小時=24） 為逾時2 小時內，
          依勞基法第24條第1 款之規定，共應給予2,107 元（
          66×1.33×24=2,106.72） ，至再逾時部分（共計
          108 小時，12×(11-2)=108） ，應給予1 萬1,832
           元 （66×1.66×108=11,832），故庚○○該月應領
          逾時工資1 萬3,939 元（2,107 ＋11,832 =13,939）
          。而庚○○於該月所領逾時工資為1 萬2,960 元，差
          額為979 元，該差額部分應由被告給付之。
        以庚○○工作13次（即13日）之月份計算，逾時工作
          時數為143 小時（13×11＝143） ，其中26小時（13
          次×每次的前2 個小時=26） 為逾時2 小時內，依勞
          基法第24條第1 款之規定，共應給予2,282 元（66×
          1.33×26=2,282），至再逾時部分（共計117 小時，
          13× (11-2)=117） ，應給予1 萬2,819 元（66×1.
          66×117=12,819），故庚○○工作13日之月份，被告
          應給付之逾時工資應為1 萬5,101 元（2,282 ＋12,8
          19 =15,101）。
          a、庚○○工作日數13日之月份中，94年2 月領1 萬5
             ,520 元 ，較1 萬5,101 元為高，不得再請求差
             額。
          b、94年8 月領1 萬2,640 元，差額2,461 元。
          c、94年4 月領1 萬4,480 元，差額621 元。
          d、92年6 月、93年10月，均領1 萬4,240 元，每月
             差額861 元，2 個月差額1,722 元。
          e、92年2 月領1 萬4,720 元、92年12月領1 萬1,040
             元、93年8 月領1 萬2,880 元，差額分別為381
             元、4,061 元、2,821 元，共計7,263 元。
          f、故庚○○月工作13日之月份，總計差額為1 萬
             2,067 元（2,461+621+1,722+ 7,263=12,067）
             ，應由被告給付。
        以庚○○工作14次（即14日）之月份計算，逾時工作
          時數為154 小時（14×11＝154） ，其中28小時（14
          次×每次的前2 個小時=28） 為逾時2 小時內，依勞
          基法第24條第1 款之規定，共應給予2,458 元（66×
          1.33×28=2,458.56） ，至再逾時部分（共計126 小
          時，14× (11-2)=126） ，應給予1 萬3,805 元（66
          ×1.66×126=13,805），故庚○○工作14日之月份，
          被告應給付之逾時工資應為1 萬6,263 元（2,458 ＋
          13,805 =16,263）。
          a、庚○○工作日數14日之月份中，92年11月、94年
             12月、95年1 月（共3 個月），均領1 萬3,920
             元，每月差額2,343 元，3 個月差額為7,029 元
             。
          b、92年3 月、92年5 月，均領1 萬4,720 元，每月
             差額1,543 元，2 個月差額3,086 元。
          c、92年4 月、93年11月、94年9 月、94年11月（共4
             個月），給付金額分別為1 萬3,120 元，每月差
             額3,143 元，4 個月差額為1 萬2,572 元。
          d、95年2 月，給付金額為1 萬5,520 元，差額為743
             元。
          e、92年7 月，給付金額為1 萬1,600 元，差額為
             4,663 元。
          f、93年2 月，給付金額為1 萬4,400 元，差額為
             1,863 元。
          g、93年6 月，給付金額為1 萬4,160 元，差額為
             2,103 元。
          h、94年6 月，給付金額為1 萬2,320 元，差額為
             3,943 元。
          i、95年3 月，給付金額為1 萬3,600 元，差額為
             2,663 元。
          j、93年1 月，給付金額為1 萬6,320 元，無差額。
          k、庚○○月工作14日部分，總計差額為3 萬8,665
             元（7,029+3,086+12,57029+3,086+12,572+743+
             4,663+1,863+2,103+ 3,943+2,663=38,665） ，
             該差額部分應由被告給付。
        以庚○○工作15次（即15日）之月份計算，逾時工作
          時數為165 小時（15×11＝165） ，其中30小時（15
          次×每次的前2 個小時=30） 為逾時2 小時內，依勞
          基法第24條第1 款之規定，共應給予2,633 元（66×
          1.33×30=2,633），至再逾時部分（共計135 小時，
          15× (11-2)=135） ，應給予1 萬4,791 元（66×1.
          66×135=14,791），故庚○○工作15日之月份，被告
          應給付之逾時工資為1 萬7,424 元（2,633 ＋14,791
          =17,424） 。
          a、庚○○工作日數15日之月份中，91年8 月、91年9
             月、91年10月、91年11月、92年9 月、92年10月
             、93年9 月、94年5 月（共8 個月）均僅給付1
             萬4,400 元，每月差額3,024 元，8 個月差額為2
             萬4,192 元。
          b、92年1 月、93年5 月、94年1 月、95年5 月（4
             個月），均給付1 萬5,200 元，每月差額2,224
             元，4 個月差額為8,896 元。
          c、93年3 月、93年4 月、93年12月、95年6 月（4
             個月），均給付1 萬3,600 元，每月差額3,824
             元，4 個月差額共1 萬5,296 元。
          d、94年3 月，給付金額為1 萬3,360 元，差額為
             4,064 元。
          e、95年4 月，給付金額為1 萬6,000 元，差額為
             1,424 元。
          f、95年8 月，全未給付，應給付1 萬7,424 元。
          g、庚○○月工作15日部分，總計差額為7 萬1,296
             元（24,192+8,896+15,296+4,064+1,424+17,424=
             71,296），該差額部分應由被告給付。
        綜上計算，被告應給付庚○○之逾時工資差額總計為
          12萬8,101 元（208+2,934+1,952+979+12,067+38,66
          5+71,296=128,101）。
    6.關於原告請求退休金、資遣費差額部分：
      原告退休金、資遣費之計算方法，為以退休或資遣前6 個
      月內之底薪、逾時工資、假日工資計算平均工資，再乘以
      退休或資遣基數而得。因被告據以計算原告平均工資之底
      薪不變、原告亦不得請求假日工資差額，故計算原告得否
      請求退休金、資遣費差額，僅以其退休、資遣事由發生前
      6 個月內，有無逾時工資差額為據。如有差額，即將6 個
      月內之逾時工資差額總數除以6 （平均工資係按月計算）
      ，再乘以原告之退休或資遣基數以判斷之。計算如下：
      (1)乙○○部分：乙○○係95年4 月21日退休，自其退休前
        6 個月之各月逾時工資差額為：
        94年11月：3,642 元（該月工作15日，應領逾時工資
          總額1 萬7,424 元，僅領1 萬3,600 元）。
        94年12月：979 元（該月工作12日，應領逾時工資總
          額1 萬3,939 元，僅領1 萬2,960 元）。
        95年1 月：61元（該月工作13日，應領逾時工資總額
          1 萬5,101 元，僅領1 萬5,040 元）。
        95年2 月：無差額（該月工作13日，應領逾時工資總
          額1 萬5,101 元，已領1 萬5,520 元）。
        95年3 月：2,461 元（該月工作13日，應領逾時工資
          總額1 萬5,101 元，僅領1 萬2,640 元）。
        95年4 月：無逾時工作時數。
        總計6 個月差額為7,143 元（3,642+979+61+2,461=
          7,143） ，除以6 再乘以乙○○之退休基數41，算得
          乙○○之退休金差額總共為4萬8,811元。
          （7,143÷6×41＝48,810.5）
      (2)壬○○部分：壬○○係92年2 月16日退休，自其退休前
        6 個月之各月逾時工資差額為：
        91年8 月：3,024 元（該月工作15日，應領逾時工資
          總額1 萬7,424 元，僅領1 萬4,400 元）。
        91年9 月：2,343 元（該月工作14日，應領逾時工資
          總額1 萬6,263 元，僅領1 萬3,920 元）。
        91年10月：1,661 元（該月工作13日，應領逾時工資
          總額1 萬5,101 元，僅領1 萬3,440 元）。
        91年11月：2,343 元（該月工作14日，應領逾時工資
          總額1 萬6,263 元，僅領1 萬3,920 元）。
        91年12月：3,024 元（該月工作15日，應領逾時工資
          總額1 萬7,424 元，僅領1 萬4,400 元）。
        92年1 月：無差額（該月工作8 日，應領逾時工資總
          額9,292 元，已領1 萬4,400 元）。
        總計6 個月差額為1 萬2,395 元（3,024+2,343+1,66
          1+2,343+3,024=12,395），除以6 再乘以壬○○之退
          休基數41.5，算得壬○○之退休金差額總共為8 萬5,
          732 元。（12,395÷6 ×41.5＝85,732）
      (3)戊○○部分：戊○○係93年5 月10日遭資遣，自其資遣
        前6 個月之各月逾時工資差額為：
        92年10月：2,343 元（該月工作14日，應領逾時工資
          總額1 萬6,263 元，僅領1 萬3,920 元）。
        92年11月：無差額（該月工作9 日，應領逾時工資總
          額1 萬零454 元，已領1 萬1,680 元）。
        92年12月：3,143 元（該月工作14日，應領逾時工資
          總額1 萬6,263 元，僅領1 萬3,120 元）。
        93年1 月：2,343 元（該月工作14日，應領逾時工資
          總額1 萬6,263 元，僅領1 萬3,920 元）。
        93年2 月：941 元（該月工作13日，應領逾時工資總
          額1 萬5,101 元，僅領1 萬4,160 元）。
        93年3 月：無差額（該月工作3 日，應領逾時工資總
          額3,485 元，已領3,520 元）。
        總計6 個月差額為8,770 元（2,343+3,143+2,343+94
          1=8,770） ，除以6 再乘以戊○○之年資16又12分之
          11，算得戊○○之資遣費差額總共為2 萬7,731 元（
          8,770 ÷6 × (16+11/12) ＝24,731）。
      (4)庚○○部分：庚○○係96年1 月1 日退休，自其退休前
        6 個月之各月逾時工資差額為：
        95年7 月：208 元（該月工作5 日，應領逾時工資總
          額5,808 元，僅領5,600 元）。
        95年8 月：1 萬7,424 元（該月工作15日，應領逾時
          工資總額1 萬7,424 元，被告全未給付）。
        95年9 月：2,934 元（該月工作9 日，應領逾時工資
          總額1 萬零454 元，僅領7,520 元）。
        95年10月以後，原告未主張有逾時工資差額。
        總計6 個月差額為2 萬零596 元（208+17,424+2,943
          = 20,596），除以6 再乘以庚○○之退休基數39，算
          得庚○○之退休金差額總共為13萬3,874 元。（20,5
          96÷6 ×39＝133,873.99）
五、綜上所述，乙○○得請求被告給付逾時工資差額8 萬8,770
    元、退休金差額4 萬8,811 ，共計13萬7,581 元；壬○○得
    請求被告給付逾時工資差額1 萬2,393 元、退休金差額8 萬
    5,732 元，共計9 萬8,125 元；戊○○得請求被告給付逾時
    工資差額3 萬9,489 元、資遣費差額2 萬7,731 元，共計6
    萬7,220 元；庚○○得請求被告給付逾時工資差額12萬8,10
    1 元、退休金差額13萬3,874 元，共計26萬1,975 元。從而
    ，乙○○請求被告13萬7,581 元、壬○○請求被告給付9 萬
    8,125 元、戊○○請求被告給付6 萬7,220 元、庚○○請求
    被告給付26萬1,975 元，及均自起訴狀繕本送達被告翌日即
    97年1 月26日起至至清償日止，按週年利率5%計算之利息，
    為有理由，應予准許；逾此範圍之請求，即屬無據，應予駁
    回。
六、本件原告勝訴部分（判決被告給付之金額，共為56萬4,901
    元，已逾50萬元），兩造均陳明願供擔保聲請宣告假執行或
    免為假執行，經核均無不合，爰酌定相當之擔保金額，併准
    許之；至原告敗訴部分，其假執行之聲請，已失所附麗，應
    予駁回。
七、本件第一審訴訟費用額為10萬2,220 元（含依變更後聲明計
    算之第一審裁判費10萬零528 元、證人旅費1,692 元），依
    職權定由乙○○負擔百分之二十八即2 萬8,622 元，由壬○○負擔百分之十六即1 萬6,355 元，由戊○○負擔百分之十
    四即1 萬4,311 元，由庚○○負擔百分之三十七即3 萬7,82
    1 元。其餘百分之五即5,111 元由被告負擔。
八、本件事證已臻明確，兩造所為其他主張陳述並所提證據，經
    審酌後，認與本件判決結果無礙，爰不一一詳予論述，附此
    敘明。
九、據上論結，本件原告之訴為一部有理由，一部無理由，依民
    事訴訟法第79條、第87條第1 項、第390 條第2 項、第392
    條第2 項，判決如主文。
中    華    民    國    98    年    4     月    10    日
                  民事第二庭  法  官  王怡雯
以上正本證明與原本無異。
如對本判決上訴，應於判決送達後20日內向本院提出上訴狀。
中    華    民    國    98    年    4     月    16    日
                              書記官  桂大永


司法院資訊處製作；財團法人民間司法改革基金會備份。
